臺灣臺南地方法院交通事件裁定　　　　　　　　　　九十三年度交聲字第二三三號
　　移送機關　交通部公路總局嘉義區監理所臺南監理站
　　受處分人
　　即異議人　甲○○
右列受處分人因違反道路交通管理處罰條例案件，對於交通部公路總局嘉義區監理所
臺南監理站九十三年五月五日所為之裁決處分（處分案號：嘉監南字第裁七四—ＬＡ
0000000號）聲明異議，本院裁定如左：
    主  文
原處分撤銷。
甲○○汽車駕駛人停車時，在道路收費停車處所停車，不依規定繳費，處罰鍰新臺幣
陸佰元。
    理  由
一、原處分意旨略以：受處分人即異議人甲○○所有之車牌號碼五Ｗ—九一六三號自
    用小客車，於民國九十二年二月十日下午一點二十五分左右，經人駕駛並停放在
    嘉義市○○路○○道路收費停車處所，因有未依規定繳交停車費之違規情事，而
    經嘉義市警察局交通隊警員予以逕行舉發。又上開舉發單位即嘉義市警察局交通
    隊經依前述小客車車籍資料上之車主地址，投郵寄送予異議人後，因該郵件招領
    逾期而為郵政機關退回，該警察局交通隊隨後乃依行政程序法之相關規定辦理寄
    存送達。另原處分機關即交通部公路總局嘉義區監理所臺南監理站經查證後，復
    認異議人之前述違規事實明確，乃依照道路交通管理處罰條例第五十六條第一項
    第十一款之規定，裁處異議人罰鍰新臺幣一千二百元。
二、聲明異議意旨略以：受處分人即異議人甲○○並不否認其所有之車牌號碼五Ｗ—
    九一六三號自用小客車，於九十二年二月十日下午一點二十五分左右，有經人駕
    駛並停放在嘉義市○○路○○道路收費停車處所等事實，然因異議人並未收到停
    車繳費通知單，亦未收到任何補繳通知單，故無從依規定繳交停車費，原處分機
    關即交通部公路總局嘉義區監理所臺南監理站不顧異議人未實際收到停車繳費通
    知單及舉發通知單等情形，仍以異議人之前述違規事實明確，而裁處罰鍰新臺幣
    一千二百元，實非合理，故異議人不服該裁處，乃提起本件異議等語。
三、按汽車駕駛人停車時，在道路收費停車處所停車，不依規定繳費者，處新臺幣六
    百元以上一千二百元以下罰鍰，道路交通管理處罰條例第五十六條第一項第十一
    款定有明文。次按，汽車駕駛人之行為有違規停車而駕駛人不在場之情形者，當
    場不能或不宜攔截製單舉發者，得對汽車所有人逕行舉發處罰；又前項逕行舉發
    ，應記明車輛牌照號碼、車型等可資辨明之資料，查明汽車所有人姓名或名稱、
    住址後，製單舉發處罰之，同條例第七條之二第一項第三款及第二項亦規定甚明
    。另道路交通管理處罰條例關於車輛駕駛人之處罰，如應歸責於車輛所有人者，
    處罰車輛所有人，道路交通管理處罰條例第八十五條第三項復有明文。此外，當
    事人變更其送達之處所而不向行政機關陳明，致有應為送達之處所不明者，行政
    機關得依職權命為公示送達，行政程序法第七十八條第三項規定甚詳。至送達，
    不能依前二條規定（註：行政程序法第七十二條之普通送達、第七十三條之補充
    送達及留置送達）為之者，得將文書寄存送達地之地方自治或警察機關，並作送
    達通知書兩份，一份黏貼於應受送達人住居所、事務所、營業所或其就業處所門
    首，另一份交由鄰居轉交或置於該送達處所信箱或其他適當位置，以為送達；前
    項情形，由郵政機關為送達者，得將文書寄存於送達地之郵政機關，行政程序法
    第七十四條第一項、第二項雖定有明文，然行政機關為寄存送達之前提，必為應
    受送達人仍係居住於應受送達處所，且無法依上開普通、補充及留置等送達方式
    送達者，始能予以寄存送達，假若應受送達人之實際住所並非在該原先陳報之應
    受送達處所，而應受送達人後來亦未向該管行政機關陳報其真正之應受送達處所
    ，則於此等情形下，行政機關仍不能逕以寄存送達方式而為該文書之送達。
四、經查：
    （一）受處分人即異議人甲○○並不否認其所有之車牌號碼五Ｗ—九一六三號自
          用小客車，於九十二年二月十日下午一點二十五分左右，有經人駕駛並停
          放在嘉義市○○路○○道路收費停車處所，事後亦未依規定繳交停車費等
          事實，且有嘉義市警察局嘉市警交字第ＬＡ0000000號舉發違反道
          路交通管理事件通知單、嘉義市政府九十三年六月十七日府交行字第０九
          三００二九四九七號函及所附之嘉義市○○路邊停車場繳費單存根聯影本
          各一份附卷可參，故異議人所有之前述小客車，於右開時、地，經人駕駛
          停放在道路收費停車處所，有未依規定繳費之違規事實，尚可認定。
    （二）其次，汽車駕駛人在公有路邊收費停車場停車時，通常雖會由停車場收費
          人員填製停車繳費通知單，並置放於車前雨刷下供駕駛人憑單繳費，然因
          汽車駕駛人使用公有停車場時，隨即發生公物利用之權利義務關係，乃當
          然負有繳交停車費用之義務，該駕駛人並非於收到停車繳費通知單時，始
          有依法繳費之義務。由此可知，停車場收費人員填製停車繳費通知單，並
          置放於停在路邊收費停車場之車輛雨刷下供駕駛人憑單繳費等行為，應係
          公有停車場停車管理單位提醒停車駕駛人停車應依規定繳費之服務措施。
          基此，可知在路邊收費停車場停車之駕駛人，於停車當時即應依規定繳交
          停車費，而非於收到該停車繳費通知單或催繳通知單後，始負有依規定繳
          交停車費之義務，故將車停放在路邊收費停車場之車輛駕駛人，並不能僅
          因實際上未收到繳費通知單，而主張其應無須繳交任何停車費用。又駕駛
          人停車於路邊收費停車場時，假若有實際上未收到繳費通知單之情形時，
          則其仍負有向公有停車場管理單位查詢其停車是否業經記錄，而有應依規
          定繳交停車費等事宜之義務。至於停車場收費人員未對停放於路邊收費停
          車場之車輛，加以記錄並填製停車繳費通知單，以致該車輛駕駛人事後得
          以免繳停車費用，則係因停車場管理單位事實上無從隨時隨地對於每一部
          停放在路邊收費停車場之車輛予以記錄填單，因之只能任由未有停車記錄
          之駕駛人僥倖享有因未經記錄而無須繳交停車費用之利益，然駕駛人則不
          得據此僥倖享有之免費利益，而認為實際上未收到繳費通知單，即無須繳
          交任何停車費用。
    （三）而本件受處分人即異議人甲○○所有之上開小客車，於前述時、地，經人
          駕駛並停放於路邊收費停車處所後，當時該小客車之真正駕駛人既未有繳
          交停車費之行為，則其後來如果未取得停車場收費人員所填製之繳費通知
          單時，該駕駛人本應利用相關管道查詢並確認其停車行為是否業經記錄，
          而需依規定補繳停車費用。然而，該駕駛人不僅未曾加以查詢，且事後亦
          未於期限內依規定自動繳費，可知該停車行為確已違反道路交通管理處罰
          條例第五十六條第一項第十一款之規定，故舉發單位根據同條例第七條之
          二第一項第三款及第二項等相關規定，而對該小客車之所有人即異議人予
          以開單逕行舉發，經核於法並無不合。
    （四）再者，前開嘉義市警察局嘉市警交字第ＬＡ0000000號舉發違反道
          路交通管理事件通知單，經舉發單位即嘉義市警察局交通隊依規定逕行舉
          發後，隨即根據上開小客車車籍資料上所登記之車主地址，寄送予受處分
          人即異議人甲○○，且郵寄地址即係該車所登記之車主地址：「臺南市○
          ○路二一七巷『十五』號」，後來該郵件則因無人收受而招領逾期之原因
          ，遭郵政機關予以退回，舉發單位隨後並完成寄存送達程序等情，雖有嘉
          義市警察局九十二年九月二十二日嘉市警交字第０九二０００八八０六號
          函所附之舉發違反道路交通事件通知單退件移送清冊影本、「寄存逾期退
          回」之舉發通知單掛號郵件及汽車車籍查詢列印表各一份在卷足憑。然而
          ，異議人之實際應受送達處所應為：「臺南市○○路二一七巷『五』號」
          ，則有違反道路交通管理事件裁決書掛號郵件收件回執及戶籍謄本各一份
          在卷可參。
    （五）但查，受處分人即異議人甲○○於當初辦理汽車新領牌照登記時，誤將汽
          車新領牌照登記書上之車主戶籍地址欄填載為「臺南市○○路二一七巷『
          十五』號」，以致前開小客車車籍資料上之車主地址亦同為『十五』之錯
          誤記載，因此造成異議人實際上應受送達處所之地址，與車籍資料上之車
          主地址並不相符之情形，復有交通部公路總局嘉義區監理所臺南監理站九
          十三年十月八日嘉監南字第０九三００二三九００號函所附之汽車新領牌
          照登記書影本及汽車車籍查詢列印表各一份存卷可佐。而由於舉發單位開
          單逕行舉發時，通常僅能根據違規車輛之車牌號碼，以該單位與監理機關
          之電腦連線系統進行車籍資料之查詢，而該電腦連線系統之車籍資料中，
          原則上又僅能查得該車主所登記之地址，因此舉發單位就舉發通知單之送
          達，實際上亦僅能依照該車登記之車主地址郵寄通知該車之所有人，故車
          輛所有人如於辦理汽車新領牌照登記時，因故而陳報錯誤之車主地址，則
          未實際居住該車主地址處之車輛所有人，即無從收到相關之交通違規舉發
          通知單。然而，本件異議人縱然因故未能知悉當初辦理汽車新領牌照登記
          時，曾有將車主地址填載錯誤之情形（如由汽車銷售業務人員代為辦理而
          填載錯誤之情形），則異議人後來取得行車執照後，亦應可得知車籍資料
          上之車主地址與其真正居住之戶籍地址不同（如卷附之前開小客車行車執
          照，其車主地址亦和車籍資料同為：「臺南市○○路二一七巷『十五』號
          」），此時，異議人本應向監理機關陳報並辦理更正。但異議人就此錯誤
          並未立即向監理機關辦理更正，則異議人實際上無從收受本件交通違規舉
          發通知單之情事，不僅係屬可歸責於異議人之事由所致，而且此等無從實
          際送達予異議人之情形，解釋上亦應認係異議人變更其應受送達處所，卻
          未依照道路交通安全規則第二十三條：「汽車所有人地址如有變更，應向
          公路監理機關辦理登記。」之規定，向監理機關申請變更車主地址，而有
          應送達之處所不明之情形。基此並參照前開說明，可知異議人既有應送達
          處所不明之情形，則舉發單位本應依照公示送達等其他方式為該舉發通知
          單之送達，尚不能僅因郵政機關簡略之「招領逾期」說明，即貿然以寄存
          送達之方式進行送達。從而，本件舉發通知單之送達程序，經核於法尚有
          違誤。
    （六）再者，依照「違反道路交通管理事件統一裁罰基準及處理細則」第二條第
          二項之違反道路交通管理事件統一裁罰基準表，以及同細則第四十一條之
          規定可知，違反道路交通管理事件之裁罰基準，係以當事人接到違規舉發
          通知書後，「有無逾越到案日期繳納罰款及到案與否」，為設定裁決罰鍰
          數額準據之一，故行為人有無於到案日期前繳交罰鍰或到案與否，對於行
          為人究應處以較低額或較高額之罰鍰，本具有相當之決定性。另因違反道
          路交通管理事件之處罰為一行政秩序罰，其對於違規之行為人所為之處罰
          ，顯然影響行為人之權利義務，性質上為負擔之行政處分，是其應有行政
          法基本原則之要求——即行政行為應遵循公正、公開與民主之程序，確保
          依法行政原則，以保障人民權益，增進人民對行政之信賴（此亦為行政程
          序法第一條開宗明義所揭示），故為保障違反道路交通管理事件行為人之
          權益，舉發單位本應於舉發通知單上，詳為記載「應到案日期」及「應到
          案處所」，以利行為人得遵期到案繳交罰款，或對其違規之行為有陳述、
          爭執之機會。然如前述，本件舉發通知單既未經合法送達，則受處分人即
          異議人甲○○顯然無從根據該舉發通知單上之「應到案日期」及「應到案
          處所」等內容，遵期到案繳交罰款，或對其經舉發之違規行為有陳述、爭
          執之機會，故原處分機關即交通部公路總局嘉義區監理所臺南監理站就此
          疏漏，並未依循「違反道路交通管理事件統一裁罰基準及處理細則」第三
          十一條第一項之相關規定加以審查，並要求舉發單位補正而另行合法通知
          異議人，後來即逕以異議人之前述違規事實明確，而對異議人處以法定最
          高額罰鍰新臺幣一千二百元之處分，經核於法並非適當，故異議人執此而
          指摘原裁決處分不當，應屬有理。
五、綜上所述，本件原裁決處分既有前述違法情形，故應由本院裁定將原處分撤銷。
    然而，受處分人即異議人甲○○所有之前述小客車，於上開時、地，有經人駕駛
    在道路收費停車處所停車而不依規定繳費之違規事實既可認定，則本院仍應依照
    道路交通管理處罰條例第五十六條第一項第十一款及第八十五條第三項等規定，
    並審酌前述違規情節之輕重，另為異議人如主文第二項所示之諭知，以資適法。
六、據上論斷，應依道路交通案件處理辦法第二十條前段，裁定如主文。
中      華      民      國      九十三      年    十    月    二十七    日
                              臺灣臺南地方法院交通法庭
                                  法  官    陳  志  成
右正本證明與原本無異。
如不服本裁定應於送達後五日內向本院提出抗告狀。
                                  書記官    黃  瓊  蘭
中      華      民      國      九十三      年    十    月    二十七    日
